【裁判字號】    90,上更(一),78
【裁判日期】    900516
【裁判案由】    傷害致重傷
【裁判全文】
臺灣高等法院高雄分院刑事判決                    九十年度上更(一)字第七八號
    上  訴  人
    即  被  告  甲○○
    選任辯護人  孫志鴻
右上訴人因傷害致重傷案件，不服臺灣高雄地方法院八十五年度自字第八六一號，中
華民國八十七年六月二十四日第一審判決，提起上訴，判決後由最高法院發回更審，
本院判決如左：
    主    文
原判決關於甲○○部分撤銷。
甲○○傷害人之身體，處有期徒刑陸月，如易科罰金，以參佰元折算壹日，緩刑參年
。
    事    實
甲○○於民國八十五年十月二十八日上午六時十分許，因與同居人王淑卿發生口角，
在高雄市鼓山區○○○路一０七號前，動手毆打王淑卿（此部分傷害犯行業據王淑卿
撤回自訴），王淑卿忍痛駕車至高雄市鼓山區○○○路一三九號前，甲○○仍緊跟在
後，王淑卿為求自保，乃電話告知其母乙○前往勸解。乙○於同日上午七時許由其媳
婦李美蘭以機車載抵高雄市鼓山區○○○路一三九號前時，見甲○○正手持鐵槌敲擊
王淑卿所駕駛之ＹＰ—五００三號自用小客車（毀損部分亦據王淑卿撤回自訴），即
趨前拉阻甲○○未果，反被推倒在地，乙○眼見勸阻無效，為防衛其女王淑卿及前開
汽車之身體、財產安全，再起身隨手拾起掃把一支，擊落甲○○右手所持鐵槌，因而
致甲○○右手指裂傷（乙○業經判決無罪確定）。詎甲○○於與乙○拉扯之間，竟憤
而基於傷害乙○身體之犯意，以雙手握住乙○雙肩並將之推倒（原審載為摔倒）在地
，使其臀部跌地重挫，因而受有第一腰椎壓迫性骨折之傷害。案經乙○向臺灣高雄地
方法院提起傷害自訴。
    理    由
一、訊據上訴人即被告（下稱被告）甲○○固坦承有於右揭時地推倒自訴人乙○之事
    實，惟矢口否認有何傷害犯行，辯稱：伊當時手拿鐵鎚砸王淑卿的車子，自訴人
    前來阻止並拿掃把打伊，伊以手反擋才不小心將自訴人推倒在地，伊並非故意傷
    害自訴人云云。惟查：
(一)、被告前開傷害犯行，業據自訴人乙○指述綦詳，並據證人李美蘭於原審審理時證
    述在卷（原審卷第六十六頁反面、第六十七頁），且就被害人如何致傷一節，被
    告原係辯稱：係自訴人以掃把攻擊伊，因用力過猛始失去重心而自行跌倒等語，
    嗣方改稱：自訴人打伊，方伊以手反擋，不小心將自訴人推倒在地等語，前後已
    所供已有反覆其詞之情，顯見飾卸心態，所辯已難採信。
(二)、證人王天后於原審中固證陳：「案發當天早上我出門見乙○好像拿掃把打我大哥
    甲○○，沒打到摔倒在地上，我在馬路對面約隔四十公尺，現場約有二、三十人
    ，我未見鐵槌，有看見竹掃把，也未見甲○○砸王淑卿的車」云云（原審卷第六
    十七頁反面），惟證人王天后與被告係兄弟關係，自有偏頗之虞，且被告持鐵鎚
    砸車之行為，係被告本人自承之事實，證人王天后竟為相左之證陳，又依附卷之
    前開王淑卿所攝汽車相片十幀內容所呈板金凹陷多處、車窗玻璃碎灑地面之毀損
    情形觀之，以被告執槌砸車動作之大、聲音之響，如證人王天后確曾在場，當無
    未聞未見之理，又被告提出之傷單證明其僅右手指裂傷，及自訴人陳稱當時係見
    被告持鐵槌敲車時，才以掃把攻擊其右手，與被告傷單所呈情狀相符，顯然證人
    王天后證稱未見被告手持鐵鎚毀損車輛一節，與事實有所未符，如非有心袒護，
    即係案發當時根本未在現場，是其另證稱僅見自訴人係自行摔倒云云，自不得遽
    以採信為有利被告之證據。
(三)、參酌自訴人持掃把敲擊被告時，如係因用力過猛失去重心自行跌倒，衡情應係往
    前傾倒，致俯趴於地，其所受傷害部位，應當集中於身體前側為是，而不至於往
    後跌坐而傷及脊椎，方符常理，然依卷附之自訴人驗傷單所受傷勢以觀，應係往
    後跌坐所致，顯然被告所辯純係由於自訴人自己重心失衡跌倒所致云云，本難採
    信；是審認前開被告毀損汽車之情況、被告之傷處、證人李美蘭證言及自訴人所
    受傷勢等客觀證據，應認自訴人所訴事實為可採，則被告以雙手握住自訴人肩部
    並將之推倒在地，即非雙方拉扯時之無心舉措，堪認被告主觀上有傷害自訴人身
    體之認知與意欲，應屬故意行為無訛。另自訴人為被告推倒致臀部跌坐地面後，
    受有第一腰椎壓迫性骨折傷害之事實，復有高雄市立大同醫院診斷證明書一紙附
    卷足憑，是被告之犯行與自訴人所受傷害結果間，有相當因果關係存在。從而，
    本件事證已明，被告犯行堪以認定。
二、按刑法第十條第四項第六款所謂「其他於身體或健康有重大不治或難治之傷害」
    ，係指傷害重大，且不能治療或難於治療者而言，故傷害雖屬不治或難治，如於
    人之身體或健康無重大影響者，仍非本款所稱之重傷。又是否受有重傷，初不以
    驗斷時之狀況如何為標準，如經過相當之診治而能回復原狀，或雖不能回復原狀
    而僅祇減衰其效用者，仍不得謂為重傷（最高法院二十九年度上字第六八五號判
    例、二十八年度上字第一０九八號判例意旨可資參照）。查，本件自訴人所受前
    揭傷害，依高雄醫學院附設中和紀念醫院鑑定結果，認其所受第一腰椎骨折係屬
    不安定性骨折，故「有繼續駝背及背部酸痛可能性」，雖非屬重大不治之病，但
    屬難治之病，無法確定有無治癒之可能性，有該醫院八十六年十月九日（八六）
    高醫附秘字第五三七五號及同年十月二十九日（八六）高醫附秘字第五七三八號
    函各一紙附卷可按。而本院前審為求慎重，先行向高雄市立大同醫院函調自訴人
    之病歷暨診療紀錄等資料後，連同前揭文件，函詢行政院國軍退除役官兵輔導委
    員會高雄榮民總醫院，亦認其傷勢雖不屬於重大不治之傷害，但屬於難治之傷害
    ，能否治療端看病人之合作意願、忍耐力、毅力、加上醫師之用藥、物理治療、
    甚至手術等，復有高雄市立大同醫院病歷資料暨行政院國軍退除役官兵輔導委員
    會高雄榮民總醫院八十七年十一月四日八七高總行字第０九０八七號函各一份在
    卷可證，嗣經本院再度函詢高雄醫學大學附設中和紀念醫院，亦函覆稱自訴人之
    「駝背」已確定，但酸痛僅是可能發生之狀態，如果發生背部酸痛之症狀，可用
    藥物改善，至於駝背情形只能用手術矯正等語，有該院九十年四月十八日（九十
    ）高醫附秘字第０八六四號函在卷可佐，綜觀各醫院歷次鑑定自訴人傷勢結果，
    自驗斷之初即未排除治癒之可能性，況在自訴人長期追蹤治療下，背部酸痛之症
    狀已可用藥物改善，另駝背情形雖經鑑定為已確定，只能以手術矯正，然經本院
    親自勘驗自訴人身體狀況並訊問自訴人有關年來之病癥狀況結果，自訴人之身型
    外觀並無一般所認知之駝背狀態（即背脊彎曲向上突出，致身型站立行走均呈向
    下彎曲情形），行走時亦無須柺杖輔助，而自訴人亦自承平時得獨自騎乘機車外
    出，雖遇天氣變化會有脊椎酸痛之情形，然於日常生活並無大礙，有當庭拍攝之
    照片三幀及調查筆錄附卷可稽，本院依法獨立審判，前揭鑑定意見僅為判斷之佐
    證，並無拘束本院認定事實之效力，是綜合各項客觀證據，應認自訴人於驗斷之
    初固屬難治之傷害，然治療至今該傷害已對自訴人之身體或健康無重大影響，揆
    諸前揭判例意旨，尚難認屬刑法第十條第四項所定義之重傷，自應僅屬普通傷害
    ，附此敘明。
三、核被告所為，係犯刑法第二百七十七條第一項之普通傷害罪。自訴人認被告係犯
    刑法第二百七十八條第一項之重傷罪，尚有誤會，本院不予採認。被告上開犯罪
    事證已明，原審法院對其論罪科刑固非無見，惟查，被告所犯係普通傷害罪，原
    審竟認係犯刑法第二百七十七條第二項之傷害致重傷罪，即有未合，被告上訴意
    旨不認犯罪，指摘原判決不當固無理由，但原判決既有上開可議之處，自應由本
    院撤銷改判。審酌被告未體恤自訴人年老體弱，且被告與其女同居長達二十載，
    並育有二子，自訴人實與其岳母之地位無異，竟僅因細故爭執即施以傷害，使受
    長期治療病痛之苦，惟事後已深感悔悟，且自訴人亦自承被告持續接送其至醫院
    接受治療而取得其原諒等一切情狀，量處如主文第二項所示之刑，並諭知易科罰
    金折算標準（刑法第四十一條就最重本刑三年以下有期徒刑以下之罪得易科罰金
    之規定，其條次已修正為四十一條第一項前段，爰依最新條次引用之）。又被告
    前未曾受有期徒刑以上刑之宣告，因一時失慮，偶罹刑典，事後已盡力彌補對自
    訴人所造成之傷害，並與其達成和解，有和解書一份附卷可佐，經此刑之宣告後
    ，應知所警惕而信無再犯之虞，且如使被告入獄服刑，對自訴人而言實未蒙其利
    ，反而造成其前往醫院診治復健之不便，本院因認暫不執行其刑為當，予以宣告
    緩刑三年，用啟自新。
四、被告反訴自訴人傷害犯行部分業經本院更審前判決確定，本件自不得審究，附此
    敘明。
據上論斷，應依刑事訴訟法第三百六十九條第一項前段、第三百六十四條、第二百九
十九條第一項前段，刑法第二百七十七條第一項、（修正後）第四十一條第一項前段
、第七十四條第一款，罰金罰鍰提高標準條例第一項前段，判決如主文。
本案經檢察官董明正到庭執行職務。
中      華      民      國    九十      年      五      月     十六     日
                              臺灣高等法院高雄分院刑事第八庭
                                  審判長法官  郭雅美
                                        法官  張盛喜
                                        法官  洪兆隆
右正本證明與原本無異。
被告不得上訴。
自訴人如不服本判決，應於判決送達後十日內向本院提出上訴狀，其未述理由者並
應於提出上訴狀後十日內向本院補提理由書（應附繕本)。
                                      書記官  葉淑華
中      華      民      國    九十      年      五      月     十八     日
                                Ａ


司法院資訊處製作；財團法人民間司法改革基金會備份。
